臺灣臺北地方法院刑事判決
109年度易字第432號
公  訴  人  臺灣臺北地方檢察署檢察官
被      告  陳振勳



輔  佐  人
即被告之妹  陳玉玲


指定辯護人  本院公設辯護人  唐禎琪
上列被告因竊盜案件，經檢察官聲請簡易判決處刑（109年度偵
字第11486號），經本院認不宜以簡易判決處刑（109年度簡字第
1251號），改依通常程序審理，判決如下：
    主  文
丙○○犯如附表一「罪名與宣告刑」欄所示之罪，各處如附表一「
罪名與宣告刑」及「沒收」欄所示之刑及沒收。應執行拘役拾日
，如易科罰金，以新臺幣壹仟元折算壹日。並應於刑之執行完畢
或赦免後，令入相當處所，施以監護陸月。
    事  實
丙○○因患有自閉症，伴有智能缺損，致辨識行為違法或依其辨
  識而行為之能力顯著減低，其意圖為自己不法之所有，分別基
  於竊盜之犯意，於如附表一所示之時間及地點，分別徒手竊取
  如附表一所示之物品，放入隨身攜帶之側背包內，得手後未結
  帳即離去。嗣經如附表一所示之書局襄理乙○○發覺後報警處理
  ，始悉上情。
案經乙○○訴由臺北市政府警察局中正第一分局報告臺灣臺北地
  方檢察署檢察官偵查後聲請簡易判決處刑。
    理  由
壹、程序方面
按被告以外之人於審判外之言詞或書面陳述，除法律有規定者
  外，不得作為證據，刑事訴訟法第159條第1項固定有明文。又
  按被告以外之人於審判外之陳述，雖不符合同法第159條之1至
  第159條之4規定，但經當事人於審判程序同意作為證據，法院
  審酌該言詞陳述或書面陳述作成時之情況，認為適當者，亦得
  為證據，同法第159條之5第1項亦有明定。查本案判決下列所
  引用被告以外之人於審判外之陳述，因被告丙○○於審判程序中
  就該等供述證據之證據能力表示同意（見本院109年度易字第4
  32號卷《下稱本院卷》第179頁），且檢察官、被告丙○○及辯護
  人迄至言詞辯論終結前均未再聲明異議，復經本院審酌該等陳
  述作成時之情況，認為以之作為證據應屬適當，依上開規定，
  應認有證據能力。
其餘資以認定本案犯罪事實之非供述證據（詳後述），亦查無
  違反法定程序取得之情形，依刑事訴訟法第158條之4之反面解
  釋，應具證據能力。
貳、實體部分：
認定犯罪事實之證據及理由：
　上揭事實，業據被告於警詢、偵查及審理中坦承不諱（見偵卷
  第8頁至第9頁、本院卷第102頁、第178頁至第179頁、第430頁
  ），並經告訴人乙○○於警詢中指訴明確（見偵卷第5頁正反面
  ），且有監視器影像畫面翻拍照片在卷可稽（見偵卷第14頁至
  第17頁），是被告任意性自白有上開證據可資佐證，足認與事
  實相符，堪予採信。綜上所述，本案事證明確，被告犯行已堪
  認定，應依法論科。
論罪科刑：　　
㈠論罪部分：
⒈核被告就如附表一各編號所示之行為，均係犯刑法第320條第1
  項之竊盜罪。
⒉又被告於同一日之密接時間在同一店家竊取數本書籍，各行為
  之獨立性極為薄弱，依一般社會健全觀念，在時間差距上，難
  以強行分開，在刑法評價上，以視為數個舉動之接續施行，合
  為包括之一行為予以評價，論以接續犯一罪即足。
⒊被告如附表一各編號所示之犯行，犯意各別，行為互殊，應予
  分論併罰。公訴意旨認被告上開犯行屬一罪，容有誤會，併此
  指明。
㈡科刑部分：
⒈刑法第19條第2項規定之適用：
⑴按行為時因精神障礙或其他心智缺陷，致不能辨識其行為違法
  或欠缺依其辨識而行為之能力者，不罰；行為時因前項之原因
  ，致其辨識行為違法或依其辨識而行為之能力，顯著減低者，
  得減輕其刑，刑法第19條第1項及第2項分別定有明文。而刑事
  責任能力，係指行為人犯罪當時，理解法律規範，辨識行為違
  法之意識能力，與依其辨識而為行為之控制能力。行為人是否
  有足以影響意識能力與控制能力之精神障礙或其他心理缺陷等
  生理原因，因事涉醫療專業，固應委諸於醫學專家之鑑定，然
  該等生理原因之存在，是否致使行為人意識能力與控制能力欠
  缺或顯著減低之心理結果，係依犯罪行為時狀態定之，故應由
  法院依調查證據之結果，加以判斷。
⑵查被告患有嬰幼兒自閉症，中度智能不足，並領有中華民國身
  心障礙手冊乙情，有前開手冊影本及衛生福利部臺北醫院（下
  稱臺北醫院）病歷資料等件在卷可稽（見本院卷第127頁、第2
  11頁至第361頁）；而被告經本院囑託臺北醫院鑑定被告於本
  案行為時之精神狀態，鑑定結果略認：被告應符合「自閉症，
  伴有智能缺損，第二級」之診斷，其涉案行為時之精神狀態，
  因受上述精神障礙影響，致其辨識行為違法或依其辨識而行為
  之能力顯著減低，理由為「......陳員的診斷為自閉症，其嚴
  重程度不能如智能障礙分為輕、中、重度，應依照其需要支持
  的程度，分為第一、二、三級（level 1,2,3），需要最大量
  的支持者為第三級。......其所稱之『幻想症』，均圍繞著『亂
  拿東西』單一主題，『我幻想別人會不會要送我衣服？』『我幻想
  老闆會不會要把書送我？』這僅是自己一廂情願的想法，或是
  所謂『做白日夢』，現實感無障礙。陳員這種情況和精神病理上
  的妄想不同，陳員並未堅信其為事實，......陳員作案動機簡
  單，就是想要上述物品，但其行為與一般之偷竊犯罪迥異。通
  常竊賊會竊取高價值的物品，變換成現金來買想要的東西。上
  述行為與其智能缺損關聯大，其缺乏思考能力，且判斷力及控
  制力有明顯缺損，易受本能支配而出現犯罪行為，亦即依其辨
  識而為的能力顯著減低」等語，此有該醫院於民國110年4月8
  日實施鑑定後所出具之精神鑑定報告書（下稱臺北醫院精神鑑
  定報告書）1份附卷足憑（見本院卷第377頁至第385頁）。
⑶本院審酌上開精神鑑定報告書係由具精神醫學專業之鑑定機關
  依精神鑑定之流程，藉由與被告、其繼母及妹妹會談之內容、
  被告病歷資料、本院卷宗、理學檢查及實驗室檢查等，本於專
  業知識與臨床經驗所為之判斷，並詳載鑑定之方法、經過及結
  果，故就鑑定機關之資格、過程、方法及理論基礎以觀，上開
  鑑定報告於形式及實質面均難謂有何瑕疵，應值參考。綜上，
  堪認被告於行為時，雖具有相當辨識能力，但辨識其行為違法
  或依其辨識而行為之能力，因自閉症伴有智能缺損之影響而顯
  著降低，爰依刑法第19條第2項規定，減輕其刑。
⒉爰以行為人之責任為基礎，審酌被告任意竊取他人財物，顯然
  欠缺尊重他人財產法益及守法之觀念，行為殊值非難。並兼衡
  其以徒手方式行竊、犯罪所造成之損害，於犯後坦承犯行，然
  未賠償告訴人所受損害或另成立和解之犯後態度，暨其為高職
  畢業之智識程度（見本院卷第21頁），其輔佐人甲○○於審理中
  陳稱：被告沒有工作及收入，倚靠94歲之父親及繼母照顧等語
  之家庭生活狀況（見本院卷第432頁）等一切情狀，各量處如
  附表一「罪名與宣告刑」欄所示之刑，並均諭知易科罰金之折
  算標準。
⒊本院考量被告如附表一各編號所示之罪不法與罪責程度，該2次竊盜犯行均係於短時間內陸續所犯，犯罪態樣及手段相同，責任非難重複程度較高；暨各罪之危害情況、彼此間之時間與空間關係、各別刑罰規範之目的、侵害法益之類型、所犯數罪反應出之人格特性、施以矯正之必要性，以及刑罰對受刑人造成之痛苦程度，將隨刑度增加而生加乘效果，而非以等比方式增加，應從應報、預防之刑罰目的及實現刑罰經濟的功能等總體情狀綜合判斷。並衡以各罪之原定刑期、在各刑中之最長期（即7日）以上、各刑合併之刑期（即14日）以下等外部性界限及內部性界限各節，定應執行之刑如主文所示，並諭知易科罰金之折算標準。
保安處分之諭知：
㈠按有第19條第2項及第20條之原因，其情狀足認有再犯或有危害
  公共安全之虞時，於刑之執行完畢或赦免後，令入相當處所，
  施以監護；但必要時，得於刑之執行前為之；前2項之期間為5
  年以下，刑法第87條第2項及第3項前段分別定有明文。該條所
  定之監護處分，性質上有監禁與保護之雙重意義，一方面使受
  處分人與社會隔離，以免危害社會；他方面給予適當治療，使
  其回歸社會生活。
㈡觀諸臺北醫院精神鑑定報告書記載：「陳員於案發當時，對外
  界事務並未達全然缺乏知覺理會及判斷，只是這些能力比普通
  人之平均程度明顯減退。其情狀足認有再犯之虞，但造成的危
  害較小，應不致影響公共安全。」等語（見本院卷第379頁）
  ，並參以被告前有多次竊盜之前案紀錄，有臺灣高等法院被告
  前案紀錄表在卷可佐（見本院卷第439頁至第446頁）；其於審
  理中供稱：其於多年前曾看過醫生，但後來沒有再就醫，也沒
  有繼續吃藥，因為家人沒有帶其去就醫，其不知道要去哪一間
  醫院等語（見本院卷第103頁、第180頁）；其輔佐人於審理中
  陳稱：被告之父親年紀大，伊也有2名身障的孩子需要扶養，
  被告一直有竊盜行為，已經花費太多時間及金錢等語（見本院
  卷第432頁至第433頁），足見被告罹患之自閉症伴有智能缺損
  ，未獲完整治療及控制，且其家庭功能亦無法對其提供必要之
  照護及約束力，是依其精神狀況及未予適當治療控制之情狀下
  ，恐有再犯之虞，為期被告能獲得適當之矯治治療，避免因被
  告之疾病對其個人、家庭及社會造成難以預期之危害，因認有
  對被告施以監護保安處分之必要，爰依刑法第87條第2項前段
  及第3項前段規定，併諭知被告應於刑之執行完畢或赦免後，
  令入相當處所，施以監護6月，俾使被告持續規則接受治療，
  並防杜其再犯。
㈢若於監護處分期間，被告狀況已有相當之改善，經相關醫療院
  所評估認無繼續執行監護處分之必要時，得由檢察官依刑法第
  87條第3項後段及刑事訴訟法第481條第1項規定聲請法院免其
  監護處分之執行，附此敘明。
沒收：
㈠按犯罪所得，屬於犯罪行為人者，沒收之；於全部或一部不能
  沒收或不宜執行沒收時，追徵其價額，刑法第38條之1第1項及
  第3項分別定有明文。
㈡查如附表二及三所示之物，均為被告上揭犯罪之所得，且未經
  扣案，應依上開規定，於如附表一「沒收」欄分別宣告沒收之
  ，於全部或一部不能沒收或不宜執行沒收時，追徵其價額。
㈢又依刑法第40條之2第1項規定，本案各罪所宣告沒收之物，應
  併執行之，雖宣告多數沒收，然因無定應執行刑之問題，從而
  ，於定其應執行之刑主文項下，毋庸再重複為沒收之諭知，末
  此說明。
據上論斷，應依刑事訴訟法第452條、第284條之1、第299條第1
項前段，刑法第320條第1項、第19條第2項、第41條第1項前段、
第51條第6款、第87條第2項、第3項、第38條之1第1項前段、第3
項、第40條之2第1項，刑法施行法第1條之1第1項，判決如主文
。
本案經檢察官王盛輝聲請簡易判決處刑，檢察官李山明到庭執行
職務。
中　　華　　民　　國　　110 　年　　10　　月　　14　　日
                  刑事第六庭   法  官  洪翠芬 
上正本證明與原本無異。 
如不服本判決應於收受送達後20日內向本院提出上訴書狀，並應
敘述具體理由；其未敘述上訴理由者，應於上訴期間屆滿後20日
內向本院補提理由書（均須按他造當事人之人數附繕本）「切勿
逕送上級法院」。告訴人或被害人如對於本判決不服者，應具備
理由請求檢察官上訴，其上訴期間之計算係以檢察官收受判決正
本之日期為準。 因疫情而遲誤不變期間，得向法院聲請回復原
狀。
                               書記官  蘇瑩琪 
中　　華　　民　　國　　110 　年　　10　　月　　14　　日
附錄本案論罪科刑法條全文：
中華民國刑法第320條
意圖為自己或第三人不法之所有，而竊取他人之動產者，為竊盜
罪，處5年以下有期徒刑、拘役或50萬元以下罰金。
意圖為自己或第三人不法之利益，而竊佔他人之不動產者，依前
項之規定處斷。
前二項之未遂犯罰之。

附表一：
編號 竊取時間 （民國） 竊取地點 竊取之財物 罪名與宣告刑  沒收 1 109年3月20日下午1時31分許（聲請簡易判決處刑書誤載為下午1時許，應予更正） 臺北市○○區○○○路0段00號「三民書局」 陳列在貨架上之「朝鮮的困境：在日清之間追求獨立自主的歷史」、「緬甸史」、「唐朝原來是這樣」、「越南史：堅毅不屈的半島之龍」等4本書籍（詳如附表二所示） 丙○○犯竊盜罪，處拘役柒日，如易科罰金，以新臺幣壹仟元折算壹日。  未扣案如附表二所示之犯罪所得均沒收，於全部或一部不能沒收或不宜執行沒收時，追徵其價額。 2 109年3月24日上午10時許 臺北市○○區○○○路0段00號「三民書局」 陳列在貨架上之「康熙大傳」、「埃及史：神秘與驚奇的古國（二版）」、「土耳其史：歐亞十字路口上的國家（增訂三版）」、「圖解日本戰國時代（增訂版）」等4本書籍（詳如附表三所示） 丙○○犯竊盜罪，處拘役柒日，如易科罰金，以新臺幣壹仟元折算壹日。  未扣案如附表三所示之犯罪所得均沒收，於全部或一部不能沒收或不宜執行沒收時，追徵其價額。 

附表二：
編號 名稱 數量 備註（價值，新臺幣） 1 書籍「朝鮮的困境：在日清之間追求獨立自主的歷史」 壹本 320元 2 書籍「緬甸史」 壹本 420元 3 書籍「唐朝原來是這樣」 壹本 360元 4 書籍「越南史：堅毅不屈的半島之龍」 壹本 330元   總計 1,430元 

附表三：
編號 名稱 數量 備註（價值，新臺幣） 1 書籍「康熙大傳」 壹本 480元 2 書籍「埃及史：神秘與驚奇的古國（二版）」 壹本 290元 3 書籍「土耳其史：歐亞十字路口上的國家（增訂三版）」 壹本 460元 4 書籍「圖解日本戰國時代（增訂版）」 壹本 320元   總計 1,550元